臺灣桃園地方法院交通事件裁定　　　　100年度交聲字第600號
原處分機關　交通部公路總局新竹區監理所中壢監理站
異　議　人
即受處分人　許春美
上列異議人即受處分人因違反道路交通管理處罰條例案件，對於
交通部公路總局新竹區監理所中壢監理站民國98年2 月10日壢監
裁字第裁00-000000000號違反道路交通管理事件裁決書所為處分
，聲明異議，本院裁定如下：
    主  文
異議駁回。
    理  由
一、原處分意旨略以：異議人即受處分人許春美於於民國97年7
    月20日11時45分許駕駛車牌號碼709-CJV 號普通重型機車，
    行經中壢市○○路與元化路口，因未依兩段式左轉而經桃園
    縣政府警察局交通隊中壢分隊當場攔停舉發；因異議人於上
    開駕駛行為時未考領有汽機車駕照，交通部公路總局新竹區
    監理所中壢監理站即填製竹監壢字第530004405 號舉發違反
    道路交通管理事件通知單，逕行舉發異議人上開「無照駕駛
    」之違規行為，嗣異議人未於應到案日期前提出陳述，原處
    分機關即交通部公路總局新竹區監理所中壢監理站認異議人
    確違反道路交通管理處罰條例第21條第1 項第1 款，於98年
    2 月10日以壢監裁字第裁00-0000000008 號裁決書，裁處異
    議人罰鍰新臺幣（下同）9,600 元等語。
二、異議意旨略以：伊已於98年6 月10日變更地址為中壢市○○
    路218 號，並非罰單所寄送的地址中壢市○○街151 號，因
    此未收到罰單，爰依法聲明異議，請求撤銷原處分等語。
三、按違反道路交通管理事件統一裁罰基準及處理細則第5 條規
    定，處理違反道路交通管理事件，有關文書送達之程序，依
    行政程序法之規定。又按「送達，於應受送達人之住居所、
    事務所或營業所為之；但在行政機關辦公處所或他處會晤應
    受送達人時，得於會晤處所為之。」、「於應送達處所不獲
    會晤應受送達人時，得將文書付與有辨別事理能力之同居人
    、受雇人或應送達處所之接收郵件人員。」行政程序法第72
    條第1 項、第73條第1 項定有明文。」，及同法第74條第 1
    項亦規定：「送達，不能依前二條規定為之者，得將文書寄
    存送達地之地方自治或警察機關，並作送達通知書兩份，一
    份黏貼於應受送達人住居所、事務所、營業所或其就業處所
    門首，另一份交由鄰居轉交或置於該送達處所信箱或其他適
    當位置，以為送達」、第2 項：「前項情形，由郵政機關為
    送達者，得將文書寄存於送達地之郵政機關」。而所謂「住
    居所」，係民法上概念（即民法第20條至第24條所規定），
    指當事人依一定事實，足認以久住之意思，住於一定之地域
    者，即為設定其住所於該地，所謂「一定事實」，包括戶籍
    登記、居住情形等，以戶籍登記資料為主要依據，但不以登
    記為要件，且該寄存送達效力既為法律所規定，無論當事人
    是否實際領取，均不影響送達效力。另按行政機關依行政程
    序法而為文書之送達，專依該法律之規定，且該法並無準用
    民事訴訟法或刑事訴訟法關於寄存送達自寄存之日起10日生
    效規定之規定，是文書合法寄存送達後，當自寄存之日起即
    時生效，並非於寄存之日起算10日生效，或自受送達人實際
    領取文書之日起生效（臺灣高等法院97年法律座談會第42、
    43號提案研討結果亦同此意見）。次按受處分人，不服道路
    交通管理處罰條例第8 條主管機關所為之處罰，得於接到裁
    決書之翌日起20日內，向管轄地方法院聲明異議，道路交通
    管理處罰條例第87條第1 項定有明文。又法院認聲明異議不
    合法律上之程式或其異議權已經喪失者，應以裁定駁回之，
    但其不合法律上之程式可補正者，應先定期命為補正，逾期
    不補正者，即予駁回，復為道路交通事件處理辦法第17條所
    明定。
四、經查：異議人許春美原戶籍地為桃園縣中壢市○○街151 號
    ，自98年6 月10日起始將戶籍遷入桃園縣中壢市○○路218
    號，於99年1 月22日起復將戶籍地遷入桃園縣中壢市○○街
    109 巷74號之情形，此有異議人戶籍謄本及全戶戶籍資料查
    詢結果各1 紙附卷可證，而異議人於聲明異議狀亦自承於98
    年6 月10日始變更戶籍地為桃園縣中壢市○○路218 號，故
    於98年6 月10日以前桃園縣中壢市○○街151 號該址仍為其
    戶籍地，該戶籍地應可認定為異議人之住所，是原處分機關
    將上開裁決書交由郵務機關送達至異議人許春美位於桃園縣
    中壢市○○街151 號之戶籍地即住所，因不獲會晤其本人，
    亦無受領文書之同居人或受雇人，乃依規定於98年2 月16日
    將該件文書寄存於18支郵局，在寄存之前，投遞人員並已依
    規定製作送達通知書2 份，1 份黏貼於應受送達人住所門首
    ，1 份置於受送達處所信箱或適當位置等情，有送達證書影
    本1 紙在卷可稽，是郵局投遞人員對受處分人前揭住所地為
    本件寄存送達之程序，應符合前揭行政程序法關於寄存送達
    程序之規定，則原處分機關之上開裁決書應已於98年2 月16
    日發生送達之效力，縱異議人未實際領取，但揆之前揭說明
    ，並不影響送達之效力。再異議人許春美係居住於桃園縣中
    壢市，而依司法院所發布之「法院訴訟當事人在途期間標準
    」第4 條第1 款第2 目及第2 條第1 款之規定，須扣除在途
    期間1 日，故異議人如欲聲明異議，應於接到裁決書之翌日
    起20日加計1 日在途期間內，即於98年3 月9 日以前提出，
    然異議人許春美則遲至100 年8 月8 日始向原處分機關聲明
    異議，有該聲明異議狀所蓋交通部公路總局中壢監理站收文
    日期戳記附卷可憑，本件異議人許春美聲明異議，顯已逾20
    日之聲明異議法定期間，其聲明異議自屬不合法律上之程式
    ，且無從補正，揆諸首揭說明，應予駁回。
五、據上論斷，依道路交通管理處罰條例第87條第2 項、道路交
    通事件處理辦法第17條，裁定如主文。
中    華    民    國  100     年    8     月    24    日
                   交通法庭   法  官  陳秋君
以上正本證明與原本無異。
如不服本裁定，應於裁定送達後5 日內向本院提出抗告狀。
                              書記官  吳采蓉
中    華    民    國   100    年    9     月    7     日